【裁判字號】    99,交聲,106
【裁判日期】    990609
【裁判案由】    聲明異議
【裁判全文】
臺灣屏東地方法院交通事件裁定         99年度交聲字第106號
原處分機關  交通部公路總局高雄區監理所屏東監理站
法定代理人  高金木
異  議  人  乙○○
上列異議人因違反道路交通管理處罰條例案件，對於原處分機關
於民國99年4 月7 日所為之處分（原處分：屏監違字第裁82-VP0
000000號），聲明異議，本院裁定如下：
    主  文
原處分撤銷。
乙○○駕駛人行車速度，超過規定之最高時速二十公里以上未滿
四十公里，處罰鍰新臺幣壹仟捌佰元，並記違規點數壹點。
    理  由
一、原處分意旨略以：異議人乙○○所有車牌號碼為YQ-8773 號
    之自用一般小客車，於民國99年1 月16日14時8 分許，行經
    屏東縣187 線34公里時，超過規定之最高時速未滿20公里，
    經雷達測速儀攝得違規照片後，由屏東縣政府警察局東港分
    局警備隊員警甲○○開立舉發違反道路交通管理事件通知單
    （下稱：舉發單）逕行舉發，經查核無訛，乃依道路交通管
    理處罰條例第40條、第63條第1 項第1 款暨違反道路交通管
    理事件統一裁罰基準表第40條規定，裁處異議人罰款新台幣
    （下同）1,600 元，並記違規點數1 點。
二、異議意旨略以：本件限速標示係在測速照相前3 公里，而測
    速點與限速標示間還有很多路口，而因路況不同於一公里內
    有多種速限的道路，全國多到不計其數，自難以3 公里前之
    限速標示作為速限之依據；又本件係採非固定式照相，依規
    定應於前方100 公尺為明顯標示，異議人並未看到標示，且
    縱認員警所提之照片而有標示，亦未符合道路交通標誌標線
    號誌設罝規則所規定離地面120 公分，為此不服聲明異議等
    語。
三、按「汽車駕駛人，行車速度，超過規定之最高時速，或低於
    規定之最低時速，除有第四十三條第一項第二款情形外，處
    新臺幣一千二百元以上二千四百元以下罰鍰。」、「汽車駕
    駛人有下列各款所列條款之一者，除依原條款處罰鍰外，並
    予記點：一、有．．、第四十條．．情形之一者，各記違規
    點數一點。」，此道路交通管理處罰條例第40條、第63條第
    1項第1款定有明文。
四、經查：
  (一)異議人乙○○所有車牌號碼為YQ-8773 號之自用一般小客車
    ，於99年1 月16日14時8 分許，行經屏東縣187 線34公里，
    其行車速度為每小時71公里乙節，卷存採證照片1 幀可證。
    本件依卷存舉發機關所提出予異議人之速限告示牌照片，於
    屏187 線30.8公里處之速限為每小時50公里，且證人即舉發
    員警甲○○於本院審理時證述：「（件違規地點限速多少？
    ）一月二十一日〈按：應係1 月16日之誤載〉是限速50公里
    ，3 月份以後是限速60公里。（限速50公里標示於何處？）
    設於屏線187 線30.8公里處」等語（見本院99年6 月1 日訊
    問筆錄），在在可證當時該路段之速限應每小時50公里，故
    採證照片上所載之「速限60km/h」，即有錯誤。屏東縣台18
    7 線34公里往東港方向設置固定式雷達測速照相儀，並於距
    離該照相儀前方100 公尺前即33.9公里處設有警告標示牌乙
    節，有卷存警告標示牌照片1 幀可外，並經證人甲○○到庭
    證述：「（前有測速照相的告示牌設何處〈提示照片〉？）
    33.9公里處照片才對。（照片上的34.2公里是如何得來？）
    34.2公里處告示牌這是往崁頂方向的，不是往東港的。（照
    片中擺設告示牌邊為何還有車輛？）我們車子停在33.9公里
    處並將告示牌擺放好拍照，所以才會拍到車子，告示牌擺設
    好後，我們再將車子開到測速地點。」等語（見本院99年6
    月1 日訊問筆錄），並未違反道路交通管理處罰條例第7 條
    之第3 項規定。再者，該雷達測速照相儀經經濟部標準檢驗
    局檢定合格乙情，有卷存雷達測速儀檢定合格證書1 紙可查
    。
  (二)又上開速限之標誌，固設於測速地點前3.2 公里處，然依卷
    存異議人及證人甲○○所繪之現場圖，該速限標誌至測速地
    點間，係屬直路，參以道路交通標誌標線號誌設置規則第85
    條規定「最高速限標誌『限５』，用以告示車輛駕駛人前方
    道路最高行車時速之限制，不得超速。設於以標誌或標線規
    定最高速限路段起點及行車管制號誌路口遠端適當距離處；
    里程漫長之路段，其中途得視需要增設之。」，以時速50公
    里之速度行駛3.2 公里，約需3.8 分鐘，尚難認此距離屬里
    程漫長，而有增設限速標誌之必要，亦難認此距離蜜何違法
    、不當之處。
  (三)再按「標誌、標線及號誌之定義如左：一、標誌以規定之符
    號、圖案或簡明文字繪於一定形狀之標牌上，安裝於固定或
    可移動之支撐物體，設置於適當之地點，用以預告或管制前
    方路況，促使車輛駕駛人與行人註意、遵守之交通管制設施
    。二、標線以規定之線條、圖形、標字或其他導向裝置，劃
    設於路面或其他設施上，用以管制道路上車輛駕駛人與行人
    行止之交通管制設施。三、號誌以規定之時間上交互更迭之
    光色訊號，設置於交岔路口或其他特殊地點，用以將道路通
    行權指定給車輛駕駛人與行人，管制其行止及轉向之交通管
    制設施。」此道路交通標誌標線號誌設置規則第3 條定有明
    文。有關道路交通管理處罰條例第7 條之第3 項規定，即俗
    稱「測速照相」之告示牌，並非上開道路交通標誌標線號誌
    設置規則規定所稱之「標誌」、「標線」或「號誌」，自無
    該規定之適用，異議人認應依該規定離地面120 公分云云，
    即有誤會。
  (四)綜上所述，本件異議人於上開時、地有行車速度超過規定最
    高時速（即每小時50公里）21公里之違規行為，本件依道路
    交通管理處罰條例第40條及交通部99年3 月5 日公布修正之
    「違反道路交通管理事件統一裁罰基準表」，有關汽車「駕
    駛人行車速度，超過規定之最高時速20公里以上未滿40公里
    」而到案聽候裁決者，應裁罰罰鍰金額為1,800 元，原處分
    機關誤認異議人係「行車速度，超過規定之最高時速未滿20
    公里」，而裁罰罰鍰1,600 元，於法即有違誤，是本件異議
    人雖無理由，然原處分有上開不當，自應由本院撤銷原處分
    ，自為裁定如主文第二項所示，以資適法。
五、據上論斷，應依道路交通管理處罰條例第87條第2 項、道路
    交通案件處理辦法第20條，裁定如主文。
中    華    民    國    99    年    6     月    9     日
                    交通法庭    法  官  曾吉雄
以上正本證明與原本無異。
如不服本裁定應於收受送達後五日內向本院提出抗告書狀敘述抗
告之理由抗告於台灣高等法院高雄分院。
中    華    民    國    99    年    6     月    9     日
                                書記官  林祥玉

司法院資訊處製作；財團法人民間司法改革基金會備份。
